【裁判字號】    97,易,82
【裁判日期】    970708
【裁判案由】    詐欺
【裁判全文】
臺灣宜蘭地方法院刑事判決                97年度易字第82號
公  訴  人  臺灣宜蘭地方法院檢察署檢察官
被      告  甲○○
上列被告因詐欺案件，經檢察官提起公訴（96年度偵字第2282號
），本院判決如下：
    主  文
甲○○犯詐欺取財未遂罪，處有期徒刑陸月，如易科罰金，以新
臺幣壹仟元折算壹日。
    事  實
一、甲○○與莊育昇為乾哥、乾弟關係。緣莊育昇與其友人乙○○於民國96年5月29日晚間8時許，在宜蘭縣頭城鎮開蘭橋下
    飲酒時，因細故與某不詳姓名年籍女子發生口角，而在約30
    分鐘後遭不詳姓名年籍之男子數人以自小客車押往宜蘭縣礁
    溪鄉白鵝村某田地中。途中莊育昇以其所持用之0000000000
    號行動電話撥打甲○○所持0000000000號行動電話向甲○○
    求救，甲○○隨即與2名年籍不詳之男子駕車前來搭救，而
    與對方發生互毆情事。甲○○將乙○○、莊育昇載離現場後
    ，認有機可趁，竟意圖為自己不法之所有，於96年5月29日
    深夜將乙○○、莊育昇載到宜蘭縣羅東鎮U2KTV樓下遊藝場
    辦公室後，即對乙○○佯稱事態嚴重，需將此事告知其父丙○○，由丙○○出面處理。繼於翌日中午12時許邀集乙○○
    、丙○○、莊育昇至上開辦公室內，對丙○○佯稱：對方打
    電話找他，對方自稱是竹聯幫風堂，他為搭救乙○○，不慎
    開槍打傷對方其中1人，該人現生死不明等語，並要求不要
    報警。復於96年5月31日晚間，甲○○又撥打行動電話予丙○○，再度佯稱：對方人已清醒，要求賠償新臺幣（下同）
    250萬元醫藥費，經其周旋後降為200萬元，需於3天內賠償
    等語，使丙○○陷於錯誤，表示需要一段時間籌錢，嗣丙○○無力支付，甲○○又表示有多少先給他，不用跟地下錢莊
    借錢，可先向他借，利息較便宜，也可拿新買之拖車頭貸款
    等語，並一再催促付款。後丙○○察覺有異而報警，乃於96
    年6月5日下午1時許，在宜蘭縣頭城鎮○○路人文國小大門
    前，交付現金40萬元予甲○○，適為埋伏員警當場逮捕而未
    得逞。
二、案經丙○○訴由宜蘭縣政府警察局礁溪分局報告臺灣宜蘭地
    方法院檢察署檢察官偵查起訴。
    理  由
一、按被告以外之人於審判外之言詞或書面陳述，除法律有規定
    者外，不得作為證據。又被告以外之人於審判外之陳述，雖
    不符前四條之規定，而經當事人於審判程序同意作為證據，
    法院審酌該言詞陳述或書面陳述作成時之情況，認為適當者
    ，亦得為證據。當事人、代理人或辯護人於法院調查證據時
    ，知有第159條第1項不得為證據之情形，而未於言詞辯論終
    結前聲明異議者，視為有前項之同意，刑事訴訟法第159條
    第1項、第159條之5分別定有明文。查本案證人乙○○於警
    詢之陳述，為審判外之言詞陳述，原即不得採為證據，並據
    被告甲○○否認其證據能力，復無刑事訴訟法第159條之1至
    159條之5規定之例外情形，自應認不具證據能力。至其餘證
    人丙○○、莊育昇於警詢之陳述，雖係被告以外之人於審判
    外之言詞陳述，但檢察官、被告於本院審理期日均同意採為
    本案證據，依上開規定，自有證據能力。另被告、檢察官於
    本院審理時對於下列所述之其他證據資料，均不爭執其證據
    能力，本院審理酌該等證據資料作成時之狀況，並無不宜作
    為證據情事，依刑事訴訟法第159條之5第2項規定，自得作
    為證據，合先敘明。
二、訊據被告甲○○矢口否認犯行，辯稱：伊確實為搭救乙○○
    、莊育昇，才不慎出手打傷對方的人，對方於96年5月30日
    凌晨2時許、96年5月31日下午5時許2次與伊聯絡，伊也於接
    到電話後2次到臺北跟對方談判。伊認為伊是為搭救乙○○
    及莊育昇才不慎傷人，所以要丙○○籌錢支付云云。
三、經查：
 (一) 莊育昇、乙○○於96年5月29日晚間8時30分許遭不詳姓名年
    籍男子押往宜蘭縣礁溪鄉白鵝村某田地中，被告於當日晚間
    駕車前往將莊育昇、乙○○載離現場；爾後於96年5月30日
    、96年5月31日，被告以其為搭救莊育昇、乙○○，與對方
    發生互毆，對方受傷要求賠償200萬元為由，要求丙○○籌
    錢賠償等情，均為被告所坦認不諱，並據告訴人丙○○、乙○○指訴明確，核與證人莊育昇所述情節相符，且有被告所
    持用0000000000號行動電話通聯紀錄、贓物認領保管單附卷
    可稽，應堪認定。被告固辯稱伊僅向丙○○稱為搭救乙○○
    、莊育昇而打傷對方，並未稱伊係開槍打傷對方之人云云，
    然該部分事實業據告訴人丙○○結證明確（見偵查卷第52頁
    ），核與證人乙○○結證情節一致（見本院卷第43頁），可
    資認定。是本案被告確實向丙○○稱以其為搭救莊育昇、乙○○，持槍傷及對方之人，而要求丙○○籌錢賠償對方醫藥
    費，洵屬明確。
 (二) 被告雖辯稱確有毆傷對方之人，經對方要求賠償醫藥費情事
    云云，然查：
  1.被告於警詢、偵查中迭稱對方係於96年5月30日凌晨2時許、
    96年5月31日下午5時許，2次撥打其0000000000號行動電話
    ，與之聯絡受傷、索賠事宜云云（見警卷第3頁、偵查卷第8
    頁、第146頁），惟偵查中經檢察官調閱0000000000號行動
    電話雙向通聯紀錄結果，該行動電話於上開時段，除有0000
    000000號行動電話、0000000000號行動電話來電外，並無其
    他通話之通聯紀錄，有該行動電話通聯紀錄附於偵查卷可憑
    （見偵查卷第16頁、第19頁）。而查0000000000號、000000
    0000號行動電話分別係康文菁、葉家毓所持用，其2人為被
    告之朋友，前開時段撥打被告0000000000號行動電話均係與
    被告聊天等事實，業據證人康文菁、葉家毓於偵查中結證明
    確（見偵查卷第155至156頁）。足見本案並無任何人因被告
    所稱對方受傷之事，撥打被告0000000000號行動電話與之聯
    繫，被告辯稱對方撥打伊行動電話聯絡受傷索賠事宜云云，
    實不足採信。至被告於本院審理時，經復辯稱對方於96年5
    月31日係找1個小孩到羅東找伊約於臺北見面云云（見本院
    卷第52頁），已與其前警詢、偵查中所言不符，顯屬翻異之
    詞，又無事證足佐，要無足信。
  2.再查，本案莊育昇、乙○○於96年5月29日晚間8時許經對方
    以自小客車押往宜蘭縣礁溪鄉白鵝村某田地途中，行動電話
    即遭對方取走等情，為被告與證人莊育昇、乙○○一致陳述
    在卷（被告部分見偵查卷第8頁、本院卷第50至51頁；證人
    莊育昇部分見警卷第14至15頁；證人乙○○部分見偵查卷第
    52頁）。而被告於96年5月30日中午邀集乙○○、丙○○、
    莊育昇至宜蘭縣羅東鎮U2KTV樓下遊藝場辦公室時，將乙○○、莊育昇遭對方取走之行動電話交還等情，則經證人乙○○於本院結證明確（本院卷第44頁），並為被告所供認不諱
    （見警卷第3頁）。被告對於其能取得莊育昇、乙○○行動
    電話之理由，陳稱：對方於96年5月30日凌晨2時撥打伊行動
    電話後，伊即與莊育昇駕車至臺北市與對方見面，對方將莊
    育昇、乙○○之行動電話交與伊云云（見警卷第3頁、偵查
    卷第8頁、本院卷第51頁），然被告既與莊育昇一同前往臺
    北，對方交還被告莊育昇、乙○○之行動電話時，莊育昇在
    場，何以被告不旋即將莊育昇之行動電話交還莊育昇使用，
    而至同日中午才交還？其所辯已與一般常情相悖。況依被告
    所持用之0000000000號行動電話、莊育昇所持用之00000000
    00號行動電話之通聯紀錄以觀，上開2支行動電話之基地台
    位置，自96年5月30日凌晨2時至同日中午期間，均未離開宜
    蘭縣（見偵查卷第102頁、第133至134頁），被告前揭所辯
    與卷附事證不符，自難認係實情。
  3.又被告辯稱代替莊育昇、乙○○賠償對方，業已和解云云。
    惟對於賠償之金額，於偵查中陳稱係以60萬元賠償對方和解
    云云（見偵查卷第146頁），於本院審理時則改稱80萬元云
    云（見本院卷第18頁、55頁）；對於金錢交付之方式，於偵
    查中稱：與對方約在臺北市○○道第一個交流道交錢云云（
    見偵查卷第146頁），於本院審理中則稱：係對方來找伊拿
    的云云（見本院卷第55頁），對於賠償金額、賠償方式等關
    於賠償之重要事項，其前後供述顯有重大矛盾。益徵被告所
    辯，均屬虛構，不足採信。
 (三) 綜上所述，被告所辯不足採信，本件事證明確，被告設局詐
    欺告訴人未遂之犯行，洵堪認定，應予依法論科。
四、核被告所為係犯刑法第339條第3項、第1項之詐欺取財未遂
    罪。爰審酌被告並無犯罪紀錄，素行尚佳；惟年30餘歲，正
    值青壯之年，竟不思以正當途徑賺取金錢，企圖以設局施詐
    方式不勞而獲，動機可眥；兼衡其施用詐術之手段、方式、
    所欲騙取之金額、因告訴人警覺致未得手、本案告訴人所受
    損害；暨被告犯罪後矢口否認犯行，態度不佳，及檢察官對
    之具體求刑有期徒刑6月等一切情狀，量處如主文所示之刑
    ，並諭知易科罰金之折算標準。
據上論結，應依刑事訴訟法第299條第1項，刑法第339條第3項、
第1項、第41條第1項前段，刑法施行法第1條之1第1項、第2項前
段，判決如主文。
本案經檢察官賴慶祥到庭執行職務。
中    華    民    國    97    年    7     月    8     日
                  刑事第三庭審判長法  官  林惠玲
                                  法  官  劉家祥
                                  法  官  鄧晴馨
以上正本證明與原本無異。
如不服本判決應於收受本判決後10日內向本院提出上訴書狀，並
應敘述具體理由。若未敘述理由者，應於上訴期間屆滿後20日內
向本院補提理由書狀(均須按他造當事人之人數附繕本)。
                                  書記官  吳文雄
中    華    民    國    97    年    7     月    8     日
附錄本案論罪科刑法條：
中華民國刑法第339條（普通詐欺罪）
意圖為自己或第三人不法之所有，以詐術使人將本人或第三人之
物交付者，處5年以下有期徒刑、拘役或科或併科1千元以下罰金
。
以前項方法得財產上不法之利益或使第三人得之者，亦同。
前二項之未遂犯罰之。


司法院資訊處製作；財團法人民間司法改革基金會備份。
